臺灣高等法院臺中分院民事裁定　100年度抗字第397號
抗告人即第三人　許永林
上列抗告人因債權人上海商業儲蓄銀行股份有限公司與債務人鄒
丞博間返還借款強制執行事件聲明異議，對於中華民國100年8月
12日臺灣臺中地方法院100年度執事聲字第91號所為裁定提起抗
告，本院裁定如下：
    主  文
抗告駁回。
抗告程序費用由抗告人負擔。
    理  由
一、抗告人於原法院聲明異議意旨略以：系爭房地（本件強制執
    行標的物）之原所有人陳薔霞因積欠其仲介費，而將系爭房
    地無償借予其使用，有其提出之借據可憑，是本件借用期間
    應為民國94年7月間，已在本件債權人據以聲請強制執行之
    抵押權設定前（按係於94年12月19日設定），故本件並無抵
    押權設定後才出借抵押物之情事，即無民法第866條（按抗
    告人書狀誤載為第816條）之適用，原法院民事執行處司法
    事務官除去其之使用借貸關係，顯屬不妥云云。
二、原法院略以：司法事務官則以：「……該借據之立據人非原
    所有權人所親簽，僅由他人所代簽，然未見任何代理權授與
    之證明，……，聲明異議人之聲明異議為無理由，應予駁回
    」。抗告人雖提出借據一張為證，但該借據如為真正，亦僅
    有欠款之關係，並不足據以認定有合法使用系爭建物之事實
    ；又該建物在95年2月起出租訴外人劉鴻霈之事實，亦有房
    屋租賃契約書影本在卷可按，依該租約書所載其租金為每月
    新台幣（下同）12,000元，押金先付2個月計24,000元，且
    每月支付管理費750元，租約中並無記明亦未加註有第三人
    即抗告人使用中或占用，則抗告人所述自94年7月即使用借
    貸系爭建物即有可疑，況抗告人先於原法院100年4月18日履
    勘系爭標的物現場時，在場表示是鄒丞博及劉鴻霈欠其錢而
    同意其居住，其後在同年7月7日聲明異議時，則表示是原所
    有人陳薔霞欠其錢而在94年7月時即入住，其先後供詞矛盾
    ，顯不足信，即或其於94年7月使用，其後因新屋主出租建
    物給訴外人劉鴻霈，其先之使用即中斷，不能因其後租約除
    去後，抗告人再占有使用系爭建物即能認其是自94年7月起
    即占有使用，其原使用關係業經中斷而不能再追認，是抗告
    人之主張為不可採，本件原司法事務官之處分並無不當，抗
    告人異議為無理由等語為由，而裁定駁回抗告人之聲明異議
    ，經核並無不合。
三、抗告意旨雖略以：原法院未調查上開借據之真正與否，即遽
    為裁定駁回異議，自有未盡調查能事之違背法令情事云云，
    惟，縱該借據為真正，亦僅可證其間有欠款之關係，仍不足
    據以認定有合法使用系爭建物之事實，已據原裁定敘明，故
    是否調查該借據之真正，並不影響就抗告人異議應予駁回之
    認定，抗告人據此指摘原法院不當，並非有理。抗告意旨雖
    又以：原法院未調查新屋主於取得所有權後究竟有無占有系
    爭建物，即認抗告人先使用系爭建物之事實因新屋主出租而
    中斷，顯與事實不符云云，惟，按使用借貸關係中，貸與人
    係經由借用人維持其對借用物之事實上管領力，依民法第94
    1條規定為間接占有人，借用人依其自己之使用目的而占有
    ，則係直接占有人（最高法院90年度台上字第2217號判決意
    旨參照），本件姑不論抗告人就其所稱使用系爭建物之期間
    及原因為何，先後供詞矛盾，已難憑信，縱抗告人確如其抗
    告所稱「事實上」使用系爭建物未曾中斷，然，依抗告人所
    述，抗告人原係基於系爭建物原所有人陳薔霞之同意而使用
    系爭建物，即抗告人原係維持貸與人陳薔霞對系爭建物之事
    實上管領力（陳薔霞對系爭建物之間接占有）之直接占有人
    ；而於系爭建物移轉予新屋主後，若如抗告人聲明異議及抗
    告時所述，抗告人仍係延續基於原所有人陳薔霞之同意而使
    用系爭建物，則陳薔霞既已非系爭建物所有人，豈有權同意
    抗告人繼續使用系爭建物？抗告人與陳薔霞間縱有使用借貸
    關係，因使用借貸並無類如租賃之民法第425條「買賣不破
    租賃」之規定，基於債之相對性，抗告人自不得以其與陳薔
    霞間之使用借貸關係，對新屋主主張其有權使用系爭建物；
    又若如抗告人於100年4月18日履勘時所述，其係基於鄒丞博
    （新屋主）及劉鴻霈（承租人）之同意而居住使用系爭建物
    ，則縱抗告人使用系爭建物之事實外觀未變，於其內涵法律
    意義上，抗告人已變更為係維持鄒丞博及劉鴻霈之事實上管
    領力（鄒丞博及劉鴻霈對系爭建物之間接占有）之直接占有
    人，其先之使用自即中斷，且同時再另開始一新的使用，自
    不得仍謂其係於系爭抵押權設定前之94年7月（原使用關係
    期間）即占有使用，此即類如租賃關係中租約到期而「續租
    」之情形，外觀上縱易誤認租賃關係始終持續，惟，於「續
    租」時，原租賃關係即已消滅，且同時開始另一新的租賃關
    係，縱原租約係於抵押權設定前即已存在，若「續租」時點
    係在抵押權設定之後，則仍屬於設定抵押權後成立之租賃關
    係，債權人得依民法第866條之規定聲請除去。是抗告人此
    部分所辯，亦非有理。
四、據上論結，本件抗告為無理由，爰依強制執行法第30條之1
    ，民事訴訟法第495條之1第1項、第449條第1項、第95條、
    第78條，裁定如主文。
中    華    民    國   100    年    9     月    19    日
                民事第三庭    審判長法  官  陳照德
                                    法  官  曾謀貴
                                    法  官  朱  樑
以上正本係照原本作成。
再為抗告應以適用法規顯有錯誤為理由。
如提起再抗告者應於裁定送達後10日內向本院提出抗告理由狀（
須按照他造人數附具繕本）並繳納抗告裁判費新臺幣1,000元，
同時委任律師或具有律師資格之關係人為代理人。
                                    書記官  曾煜智
中    華    民    國   100    年    9     月    19    日
                                                      Ｓ